【裁判字號】    98,司財管,9
【裁判日期】    990203
【裁判案由】    指定遺產管理人
【裁判全文】
臺灣臺南地方法院民事裁定             98年度司財管字第9號
聲  請  人  臺南市農會
法定代理人  丁○○
代  理  人  丙○○
上列聲請人聲請為被繼承人甲○○選任遺產管理人事件，本院裁
定如下：
    主      文
聲請駁回。
聲請程序費用新臺幣壹仟元由聲請人負擔。
    理      由
一、本件聲請意旨略以：
（一）被繼承人甲○○（男，民國○○年○月○○日生，身分證統一
      編號：Ｚ000000000號，生前最後住所：臺南市○○區○○
      里○○鄰○○路○段2巷113之1號）於97年4月18日死亡，其
      生前於86年11月26日邀同乙○○、陳春木（已歿）向聲請
      人借款新臺幣（下同）30萬元，經繳納本息，尚欠本金27
      萬元，迄今尚未清償，此有本院93年1月16日南院慶92執
      方字第20714號債權憑證可資佐證。
（二）又被繼承人甲○○之父陳春木曾邀同乙○○於89年4月13
      日向聲請人借款200萬元，經繳納利息，尚欠本金200萬元
      ，此有本院92年3月6日九十南院鵬執方字第26817號債權
      憑證為證，而陳春木於91年11月15日死亡，遺有上開債務
      及坐落於臺南市○○區○○段之不動產共7筆，被繼承人
      甲○○與乙○○均為陳春木限定繼承人。茲因被繼承人甲
      ○○之法定繼承人於其死亡後，均已依法拋棄繼承權，又
      未依民法第1177條之規定選定遺產管理人，以致聲請人之
      債權無法行使，今為保障聲請人之權益，爰聲請鈞院裁定
      選任被繼承人甲○○之遺產管理人等語。
二、按先順序繼承人均拋棄其繼承權時，由次順序之繼承人繼承
    。其次順序繼承人有無不明或第四順序之繼承人均拋棄其繼
    承權者，準用關於無人承認繼承之規定。又繼承開始時，繼
    承人之有無不明者，由親屬會議於一個月內選定遺產管理人
    ，並將繼承開始及選定遺產管理人之事由，向法院報明。又
    第1178條所定之期限屆滿，無繼承人承認繼承時，其遺產於
    清償債權，並交付遺贈物後，如有賸餘，歸屬國庫。再者繼
    承人有無不明而不能依民法第1177條選定遺產管理人時，得
    由利害關係人聲請法院選任之，民法第1176條第6項、第117
    7 條、第1185條及第1178條第2項分別定有明文。是依此規
    定，苟已由利害關係人聲請法院選任遺產管理人，自無再由
    其他利害關係人重複聲請法院選任遺產管理人之必要，否則
    ，即為欠缺權利保護要件，應予駁回。
三、經查：聲請人主張之前開事實，業據提出本院92年4月25日9
    2南院鵬民巳繼字第131號函、97年11月14日南院龍家寅97年
    度繼字第1352號函、92年3月6日九十南院鵬執方字第26817
    號債權憑證、93年1月16日南院慶92執方字第20714號債權憑
    證、戶籍謄本各1件、繼承系統表2件（以上皆為影本）為證
    ，且經本院依職權調取本院92年度繼字第131號限定繼承聲
    請事件、97年度繼字第1309號、97年度繼字第1352號拋棄繼
    承事件卷宗核閱綦詳，是聲請人之主張堪信為真實。惟查被
    繼承人甲○○之另債權人新興資產管理股份有限公司業已向
    本院聲請選任被繼承人之遺產管理人，經本院以98年度財管
    字第75號裁定選任財政部國有財產局臺灣南區辦事處臺南分
    處為被繼承人之遺產管理人。是本件被繼承人既經選任財政
    部國有財產局臺灣南區辦事處臺南分處為其遺產管理人，自
    無再重複聲請之必要，從而，聲請人本件聲請，並無必要，
    應予駁回。至聲請人得向上述被繼承人之遺產管理人報明其
    與被繼承人之利害關係，請求協助辦理清償債務之事宜，附
    此敘明。
四、依非訟事件法第21條第1項，裁定如主文。
中    華    民    國    99    年    2     月    3     日
                  家事法庭    司法事務官柯雅菱
以上正本係照原本作成。
如不服本裁定，應於裁定送達後10日內向本院提出抗告狀，並繳
納抗告費新台幣1千元。
中    華    民    國    99    年    2     月    4     日
                              書記官     曾詩珊

司法院資訊處製作；財團法人民間司法改革基金會備份。
